臺灣士林地方法院交通事件裁定　　　　 96年度交聲字第427號
原處分機關　臺北市交通事件裁決所
異　議　人
即受處分人　甲○○
上列受處分人因違反道路交通管理處罰條例案件，對於臺北市交
通事件裁決所96年4 月10日所為處分（原處分案號：北市裁三字
第裁22-Z00000000號），聲明異議，本院裁定如下：
    主  文
異議駁回。
    理  由
一、按道路交通管理處罰條例第26條規定：「職業汽車駕駛人，
    不依規定期限，參加駕駛執照審驗者，處新臺幣3 百元以上
    6 百元以下罰鍰；逾期一年以上者，逕行註銷其駕駛執照。
    前項經逕行註銷駕駛執照之職業汽車駕駛人，得申請換發同
    等車類之普通駕駛執照。」、同條例第21條第1 項第4 款規
    定：「汽車駕駛人，有下列情形之一者，處新臺幣6 千元以
    上1 萬2 千元以下罰鍰，並當場禁止其駕駛：四駕駛執照業
    經吊銷、註銷仍駕駛小型車或機器腳踏車。」。又道路交通
    安全規則第54條規定：「職業汽車駕駛人之駕駛執照，應自
    發照之日起，每滿3 年審驗1 次，並於審驗日期前後1 個月
    內向公路監理機關申請審驗，經審驗不合格者，扣繳其駕駛
    執照，俟審驗合格後發還之。駕駛人因患病、出國、服兵役
    、駕照被吊扣、羈押、服刑或受保安、感訓處分之執行，不
    能按時審驗者，得於病癒、回國、退役、駕照吊扣期滿、撤
    銷羈押、出獄或保安、感訓處分執行完畢6 個月內持原照及
    有關證明向公路監理機關申請審驗。職業汽車駕駛人得憑因
    逾期審驗被註銷之職業駕駛執照，申請換發同等車類之普通
    駕駛執照。但在未換發普通駕駛執照前，不得駕駛汽車。」
二、原處分意旨略以：本件受處分人即異議人甲○○於民國96年
    1 月14日上午10時35分許，駕駛車牌Z3-3705 號自用小貨車
    ，在國道三號北上4.9 公里處，為警攔檢發現其職業駕駛執
    照業經註銷仍駕駛該自小貨車，爰依道路交通管理處罰條例
    第21條第1 項第4 款規定，處罰鍰新臺幣（下同）11,000元
    之事實，有原處分機關之移送書、原處分機關裁決處分之裁
    決書、內政部警政署國道公路警察局舉發違反道路交通管理
    事件通知單在卷可憑，至為明確。
三、聲明異議意旨略以：受處分人甲○○於民國92年間，考取職
    業駕照，以計程車為業，後改業開自小貨車打零工，惟受處
    分人未實際居住於戶籍地，因此未收到註銷駕照通知。嗣於
    96年1 月14日行經北二高收費站，為警舉發駕照已註銷始知
    情，惟罰鍰過重，無力繳款等語。
四、經查：
  (一)受處分人甲○○曾取得職業小型車駕駛執照，於83年10月1
    日因逾審驗日期1 年，已被逕行註銷該駕駛執照，而於90年
    12月17日換成普通小型車駕駛執照，90年12月21日再次考領
    職業小型車駕駛執照，惟又因逾審驗日期（94年9 月1 日）
    1 年，臺北市政府交通局乃於95年10月2 日以北市（交）監
    （二）駕註字第20-d-00000000000號汽車駕駛執照註銷處分
    書逕行註銷，此有臺北市監理處96年3 月13日北市監二字第
    09662354900 號函及上開註銷處分書影本各1 份附卷可憑，
    應甚明確，而受處分人對於其所考領之職業小型車駕駛執照
    逾越審驗日期之事實亦不否認，則主管駕駛執照核發之臺北
    市政府交通局依據上開規定逕行註銷受處分人之職業小型車
    駕駛執照，並無不合。再受處分人自承未實際居住於戶籍地
    即臺北市○○○路○段403 巷1 弄9 號2 樓，致其居住處所
    不明，臺北市政府交通局乃依行政程序法第78條第1 項第1
    款、第3 項之規定，於95年11月15日將上開逕行註銷職業小
    型車駕駛執照之處分書公示送達，有該局95年11月15日北市
    交監字第09564208000 號函及北市交監字第09564208001 號
    公告影本1 份在卷可憑，該送達自該局公告欄黏貼公告之日
    起經20日發生效力，而該處分書對於受處分人當有效力，受
    處分人自不得以不知情而認不發生註銷之效力，至甚明確。
  (二)又按行政罰法第7 條第1 項規定：違反行政法上義務之行為
    非出於故意或過失者，不予處罰。受處分人曾有上述取得職
    業小型車駕駛執照，於83年10月1 日因逾審驗日期1 年，已
    被逕行註銷該駕駛執照，而於90年12月17日換成普通小型車
    駕駛執照，90年12月21日再次考領職業小型車駕駛執照之經
    驗，對於上述道路交通安全規則第54條關於審驗期間、及道
    路交通管理處罰條例第26條關於逾越審驗期間1 年，將遭受
    逕行註銷職業小型車駕駛執照之規定應知之甚明，詎未注意
    適時辦理審驗，或申請換發同等車類之普通駕駛執照，仍駕
    駛上開本件車輛行駛於道路，自有過失，堪以認定。
五、綜上所述，受處分人原所考領之職業小型車駕駛執照既遭註
    銷，又未依上開規定申請換發同等車類之普通駕駛執照，詎
    仍駕駛上開車輛於道路上行駛，從而，原處分機關依道路交
    通管理處罰條例第21條第1 項第4 款及違反道路交通管理事
    件統一裁罰基準表之規定，處罰鍰11,000元，核無違誤，本
    件受處分人之異議為無理由，自應將其異議駁回。
六、據上論斷，應依道路交通管理處罰條例第87條第2 項、道路
    交通案件處理辦法第19條，裁定如主文。
中　　華　　民　　國　　96　　年　　5 　　月　　16　　日
                  交通法庭法　官  雷雯華
以上正本證明與原本無異。
如不服本裁定應於送達後5 日內向本院提出抗告狀。
                          書記官  陳如玲
中　　華　　民　　國　　96　　年　　5 　　月　　16　　日
